【裁判字號】    89,上易,154
【裁判日期】    890323
【裁判案由】    詐欺
【裁判全文】
臺灣高等法院臺南分院刑事判決             八十九年度上易字第一五四號    Ａ
      上  訴  人  臺灣臺南地方法院檢察署檢察官
      被      告  乙  ○  ○
右上訴人因被告詐欺案件，不服臺灣臺南地方法院八十八年度易字第一八九七號中華
民國八十八年十一月三十日第一審判決（起訴案號：臺灣臺南地方法院檢察署八十八
年度偵緝字第三二九號），提起上訴，本院判決如左：
      主      文
上訴駁回。
      理      由
一、公訴意旨略以：被告乙○○意圖為自己不法之所有，明知自己無償債能力，竟於
    民國（下同）八十六年九月二十四日，在臺南市○○路○段二六三巷五十二號甲
    ○○住處，佯稱向甲○○借款新台幣（下同）二十萬元，言明一個月後即返還，
    並交付一紙渠自己簽發及另一紙由他人簽發經其背書，金額均為十萬元，均係同
    年十月二十三日到期之支票以取信於甲○○，致甲○○不疑有他，如數交付借貸
    。詎事後屆期提示支票不獲付款，乙○○又避不見面，甲○○始知受騙，因認被
    告涉有刑法第三百三十九條第一項之詐欺取財罪嫌。
二、按犯罪事實，應依證據認定之，無證據不得推定其犯罪事實，又不能證明被告犯
    罪者，應諭知無罪之判決，刑事訴訟法第一百五十四條、第三百零一條第一項分
    別定有明文。又按刑法第三百三十九條第一項詐欺罪之成立，以意圖為自己或第
    三人不法之所有，以詐術使人陷於錯誤，而將本人或第三人之物交付為要件。所
    謂以詐術使人交付，必須被詐欺人因其詐術而陷於錯誤，若其所用方法，不能認
    為詐術，亦不致使人陷於錯誤，即不構成該罪，最高法院四十六年台上字第二六
    ○號著有判例可資參照。至於債務人於債之關係成立後，如有未依債之本旨履行
    民事債務之情形，茍無足以證明其在債之關係發生時，自始即具有不法所有意圖
    之積極證據，亦僅能令負民事之債務不履行責任。
三、公訴人認被告乙○○涉有詐欺取財罪嫌，係以告訴人甲○○之指訴，並有被告交
    予告訴人之二紙支票及退票理由單在卷可證，以及被告亦坦承向告訴人借款時已
    無資力、迄今仍未清償分文等為其論據。惟訊之被告固不否認於右揭時地向告訴
    人借款，迄未返還等情，惟堅決否認有詐欺之犯行，辯稱：伊本來係從事古董生
    意，於八十六年七月間即曾向告訴人借貸二十萬元，有返還借款，嗣至八十六年
    九月間，因生意不好、週轉不靈才再次向告訴人借二十萬元，其後即因生意失敗
    而無法清償，並願意分期清償借款，伊並無詐欺之意等語。
四、經查，被告前於八十六年七月間曾向告訴人借款二十萬元，且已如數償還該筆借
    款等情，為告訴人所是認，足見被告與告訴人之前即曾有金錢借貸關係，則本件
    被告再次向告訴人借貸，兩人並非第一次之金錢往來。又被告在臺南市第四信用
    合作社中華分社所開立之00000－00號支票帳戶，於八十六年九月三十日
    開始退票，而於同年十一月三日拒絕往來等情，有萬泰商業銀行林森分行八十七
    年十月二十八日（八七）林森字第七０一號函及八十九年二月十七日（八九）林
    森字第○一六六號函附卷可稽，足見本件被告於八十六年九月二十四日向告訴人
    借貸之時，其支票尚未有退票紀錄，並非全然無資力。次查，本件被告向告訴人
    借款時，告訴人亦未向被告收取利息；以及告訴人係因被告一再哀求出借款項，
    且聲稱否則會被退票，借錢要軋票等語，才心軟相信被告，此為告訴人分別於偵
    查及原審審理中自承在卷，是告訴人於貸款予被告之時，已知被告係因經濟困難
    始向其借錢應急，則被告當時確係存有週轉困難之情，被告既未提供不實資訊，
    導致告訴人對於被告之清償能力產生誤解，告訴人又於明知被告經濟困難之情況
    下，不顧風險而貸予金錢，應認被告並無施用詐術之行為，更難以被告事後無法
    還款，遽認被告於借貸之初即有不法所有之意圖。揆諸上開說明，本件應屬民事
    糾葛，宜由告訴人另行循民事途徑解決。
五、綜上所述，被告所為無詐欺之辯解，尚可採信。此外，復查無其他積極證據足資
    證明被告有何詐欺犯行，其犯罪尚屬不能證明，原審因而為被告無罪之諭知，核
    無違誤。檢察官循告訴人之請求上訴意旨，指摘原判決認事用法不當，非有理由
    ，應予駁回。
據上論斷，應依刑事訴訟法第三百六十八條，判決如主文。
本案經檢察官羅清溪到庭執行職務。
中    華    民    國      八十九      年      三      月      二十三    日
                                  臺灣高等法院臺南分院刑事第二庭
                                      審判長法官  游    明    仁
                                            法官  蔡    長    林
                                            法官  呂    佳    徵
右正本證明與原本無異。
不得上訴。
                                      法院書記官  陳    嘉    琍
中    華    民    國      八十九      年      三      月     二十四     日


司法院資訊處製作；財團法人民間司法改革基金會備份。
